臺灣桃園地方法院民事判決　　　　　　　94年度訴字第1136號
原　　　告　乙○○
　　　　　　丙○○
被　　　告　甲○○
上列當事人間請求損害賠償事件，係原告於本院93年度桃簡字第
1177號傷害刑事案件提起附帶民事訴訟（93年度壢交附字第45號
號），經本院刑事庭於民國94年5 月31日裁定移送前來，於民國
94年11月15日言詞辯論終結，本院判決如下：
    主      文
被告應給付原告丙○○新臺幣壹拾伍萬陸仟零陸拾元，及其中
新臺幣壹拾伍萬元部分，自民國九十三年七月三十一日起，另新
臺幣陸仟零陸拾元部分，自民國九十四年十月四日起，均至清
償日止，按週年利率百分之五計算之利息。
被告應給付原告乙○○新臺幣伍萬元及自民國九十三年七月三十
一日起至清償日止，按週年利率百分之五計算之利息。
原告其餘之訴駁回。
訴訟費用由被告負擔百分之十七，原告乙○○負擔百分之十二，
餘由原告丙○○負擔。
本判決第一項、第二項，得假執行；但被告如各以新臺幣壹拾伍
萬陸仟零陸拾元、新臺幣伍萬元為原告丙○○、乙○○預供擔
保，得免為假執行。
原告其餘假執行之聲請駁回。
    事實及理由
一、原告主張：被告為計程車司機，於民國92年12月20日凌晨，
    駕駛車牌3R-577號營業用小客車，沿桃園縣桃園市○○路往
    八德方向行駛，適有原告丙○○駕駛車牌3U-1400 號自用小
    客車沿同方向行駛，2 人因超車而發生糾紛。被告在三民路
    三段與中華路口將原告丙○○攔下發生口角，原告丙○○之
    父即原告乙○○駕駛另一車輛在前，因發覺原告丙○○未跟
    隨在後，乃驅車返回，見狀上前勸阻。不料，被告竟呼叫其
    友人數名，徒手或持棍棒毆打原告丙○○及原告乙○○之頭
    部，造成原告乙○○受有頭皮撕裂傷2 公分、右眼結膜下血
    腫及輕微暈眩之後遺症等傷害，另原告丙○○則受有身上多
    處撕裂傷、下頷骨開放性骨折移位及斷骨插入臉部肌肉等傷
    害，經急救後共動2 次手術，除92年12月20日至同年月27日
    住院外，自92年12月31日至93年4 月23日門診5 次，合計支
    出醫療費用新臺幣（下同）6,063 元，且為固定斷骨須藉綁
    住上下牙床，來固定下頷骨，故受傷後之1 個月，有口難開
    ，且無法正常咬合進食，每日藉吸管塞入口腔餵食流質食物
    ，拆線後無法用力咬合、講話亦引起疼痛，受傷後臉部變形
    ，言語失靈，造成與人相處上之困難，精神上遭嚴重打擊。
    且原告丙○○為警員，依原來之勤務狀況每月可領10,000元
    之超勤津貼，因受傷有2 個月未領上開津貼，且因請假致喪
    失考績甲等之機會，亦有約20,000元之損失。原告丙○○、
    原告乙○○依侵權行為之法律關係得各請求被告賠償非財產
    上之損害1,000,000 元及200,000 元等語，並聲明：被告應
    給付原告乙○○200,000 元；給付原告丙○○1,006,063 元
    ，及自起訴狀繕本送達翌日起至清償日止，按週年利率百分
    之五計算之利息；並願供擔保請准宣告假執行。
二、被告未於最後言詞辯論期日到場，但據其之前所為陳述略以
    ：我未毆打原告且其沒有錢還等語作為抗辯，並聲明：原告
    之訴及假執行之聲請均駁回；如受不利判決，願供擔保，請
    准宣告免為假執行。
三、得心證之理由：
    (一)被告經合法通知，未於最後言詞辯論期日到場，核無民事
      訴訟法第386 條各款所列情形，按照同法第385 條第1 項
      前段規定，依原告之聲請，由其一造辯論而為判決。
    (二)按訴狀送達後，原告不得將原訴變更或追加他訴；但擴張
      或減縮應受判決事項之聲明者，不在此限，此觀諸民事訴
      訟法第255 條第1 項第3 款規定甚明。本件原告丙○○提
      起刑事附帶民事訴訟時，原係請求被告應給付1,000,000
      元。嗣於本院審理時，於94年9 月5 日另請求被告賠償醫
      療費用6,063 元。核屬原告丙○○所為，係擴張其應受判
      決事項之聲明，依上開規定，應予准許，合先敘明。
    (三)被告雖否認毆打原告，但被告於本院刑事簡易庭（本院93
      年度桃簡字第1118號傷害案件）審理時，坦承於上開時、
      地，因行車糾紛而以其駕駛之計程車攔阻原告丙○○而發
      生爭執，並有見到原告乙○○與一名不知名之人推擠，而
      其因原告丙○○要打他才勒住原告丙○○脖子，將之壓倒
      在地，但辯稱：現場僅有一名他不認識且姓名不詳之男子
      到場關切，不知為何原告乙○○會被打，也不知原告丙○○身上的傷何來，可能是發生衝突後，原告又另與他人有
      爭執而遭打傷等語（見上開刑事卷宗第16頁）。經查：
      1.原告主張之事實，業經其二人於警詢、偵訊及本院刑事
        簡易庭訊問時陳述甚詳，且互核大致相符，另原告二人
        受有該等傷害之事實，亦有敏盛綜合醫院診斷證明書2
        紙附於上開刑事偵查卷宗（見臺灣桃園地方法院檢察署
        93年度偵字第8308號傷害卷宗第7 頁、第10頁）可稽；
        而徵諸原告所述遭毆打之情節、部位，亦與診斷證明書
        所示之傷害部位相當，應可認定。
      2.原告丙○○因行車糾紛而遭被告以車攔阻去路，下車理
        論之際，即有該等姓名不詳之男子數人分別駕駛計程車
        5 、6 部停駛於該處並下車前來，被告站立於該人群中
        ，並與之交談等情，業據原告丙○○於上開刑事案件審
        理時指陳明確（見臺灣桃園地方法院93年度桃簡字第
        1118號傷害案件卷宗第17頁、第18頁），而原告乙○○
        亦指稱略以：我駕車返回，見到1 台計程車橫擋在我兒
        子車輛前，我兒子正與被告爭吵，旁邊已圍上3 、4 部
        計程車，約有5 、6 人在場，在被毆打後，該人群中有
        1 人呼以「我們計程車司機要趕快散掉」等語（見同刑
        事卷宗第18頁、第19頁）。原告二人雖就現場確切之計
        程車數量陳述略有出入，但此應係事出突然，且當時是
        深夜，燈光未明，其二人又遭毆打，乃就此節記憶有略
        微差異之故。再參以被告於刑事案件審理時聲請傳訊之
        證人邱清江亦於該案到庭證稱略以：丙○○開車擋住我
        們的去路，不願離開，被告下車跟丙○○理論，後來原
        告乙○○也到場，被告就走向乙○○，跟他說話，乙○○說他是議員，他會處理。此時就有兩個不認識的人過
        來問我發生何事，我說我不知道，要問甲○○。其中一
        人走到被告及乙○○旁，另一人站在丙○○身旁。甲○○、乙○○及另一名不知名的人正在理論，後來該不認
        識的人與乙○○打起來，該不認識人揮拳打了乙○○，
        打了二、三拳就離開，站在丙○○身旁的那個人一直都
        沒有動手，後來被告看見該不認識之人與乙○○打起來
        ，就走過去，原告丙○○也走過去，我看到被告與丙○○互相勒住脖子，被告掙扎，後來，動手的那個不知名
        人士就離開現場，回到現場時，拿了棒球棒打乙○○，
        之後再打丙○○。甲○○與丙○○打架時，我一直站在
        計程車旁，沒有去勸架等語（見上開刑事卷宗第56頁、
        第57頁）。綜上足認原告二人於92年12月20日凌晨確有
        遭人徒手及以棍棒毆打之事實。
      3.被告固否認曾親自或召喚他人毆打原告。惟查：依邱清
        江之上開證述可知，原告乙○○是與被告及另一男子理
        論後，遭人毆打，且原告二人遭毆打時，被告仍在現場
        ，是被告辯稱不知為何原告乙○○會被打，也不知原告
        丙○○身上的傷何來，可能是發生衝突後，原告又另與
        他人有爭執而遭打傷等語，顯不可採；又本件發生時是
        凌晨，且該毆打原告之人係先詢問證人邱清江發生何事
        後，才加入理論並毆打原告，則其等應非與原告另有怨
        仇，而毆打原告；又證人邱清江雖證稱係不認識的人毆
        打原告等語，但徵諸證人邱清江傳喚過程，被告先係於
        92年12月20日警詢時稱：事發當時車上有一名男客人，
        年籍資料我不知道等語（見偵查卷宗第4 頁背面）；於
        本院刑事簡易庭93年9 月24日訊問時則稱：（現場有無
        其他目擊證人？）我客人邱先生，他有給我電話；復又
        於本院93年11月8 日訊問時改稱：要再找證人邱先生的
        資料呈報；再於本院94年2 月25日訊問時稱：我已經找
        不到證人邱先生資料，電話號碼也掉了；於本院94年3
        月28日訊問時則稱：有找到邱清江，邱清江人住龜山，
        是他開計程車在龜山繞時看到他，實際地址不清楚；證
        人於94年4 月18日到庭時則自稱為被告朋友，高中同學
        認識到現在，當日係與被告一同返家等語（見刑事卷宗
        第20頁、第37頁、第44頁、第49頁及第56頁），則由被
        告反覆之陳述，互參以證人邱清江竟遲至事發後近1年
        半始出庭做證，證人邱清江之證詞憑信性已有可議之處
        。再者，就事發之初係由被告駕車攔阻原告丙○○去路
        之事實，業經被告於本院93年9 月24日訊問時及原告丙○○於歷次訊問中陳述明確，已可認定，而證人邱清江
        則到庭證稱係由原告丙○○駕車擋住被告車輛始生爭執
        ，就此爭端發生係由何方尋釁之歸責情狀為有利被告、
        悖於事實之陳述，其迴護被告之情已可見一斑；又就當
        場姓名不詳之男子人數，證人證稱共有2 人，此與被告
        所述僅有1 人亦不相符；且證人邱清江既自稱與被告為
        高中同學，且當天二人尚一同打電動，嗣後被告又送證
        人回家，足認其二人交情匪淺，是若非該等毆打原告之
        人是被告召喚而來，並已介入理論、鬥毆，則證人又何
        以在被告與丙○○扭打之際，僅在一旁觀望，而未加以
        勸阻，反而是由被告不認識、姓名不詳之男子加入理論
        並進而毆打原告？益徵證人邱清江證稱被告不認識該等
        姓名不詳之男子乙節，不足採信。是被告辯稱不知原告
        為何被打，不認識毆打原告之人及證人邱清江附和之詞
        ，均難採信。
      4.本院綜合上開一切事證，認為該等毆打原告之男子，係
        被告與原告發生行車糾紛後，受被告召喚而來，並由該
        等男子動手毆打原告之事實，應可認定。
    (四)按「數人共同不法侵害他人之權利者，連帶負損害賠償責
      任﹔不能知其中孰為加害人者，亦同。造意人及幫助人，
      視為共同行為人。」民法第185 條定有明文。本件雖不能
      認定被告動手毆打原告乙○○及持棍棒毆打原告丙○○，
      但該等徒手及持棍棒毆打原告二人之男子既係受被告召喚
      而來毆打原告，致原告受有上開傷害，則被告應與該等男
      子負連帶損害賠償責任。次按「不法侵害他人之身體或健
      康者，對於被害人因此喪失或減少勞動能力或增加生活上
      之需要時，應負損害賠償責任。」、「不法侵害他人之身
      體、健康、名譽、自由、信用、隱私、貞操，或不法侵害
      其他人格法益而情節重大者，被害人雖非財產上之損害，
      亦得請求賠償相當之金額。」民法第193 條第1 項及第
      195 條第1 項前段分別定有明文。核本件被告所為係不法
      侵害原告之身體，則原告丙○○請求被告賠償醫療費用及
      非財產上之損害，以及原告乙○○請求賠償非財產上之損
      害，於法有據。經查原告丙○○主張其因被告之侵權行為
      受有上開傷害，為治療身體而支出醫療費用6,063 元，業
      經提出醫療收據5 紙為證，堪信為真實。是應認原告丙○○之此部分請求為可採。次查被告僅因行車細故即召喚他
      人，持棍棒毆打原告，致原告身體受有上開傷害，則原告
      二人分別請求被告賠償相當之金額，亦屬有據。本院斟酌
      本件侵權行為發生之原因、原告之身分地位及原告所受傷
      害之狀況等一切情事，認為原告丙○○、及乙○○得請求
      之金額分別以150,000 及50,000元為適當，逾此數額範圍
      之請求實屬過高，不能准許。
    (五)又按「給付無確定期限者，債務人於債權人得請求給付時
      ，經其催告而未為給付，自受催告時起，負遲延責任。其
      經債權人起訴而送達訴狀，或依督促程序送達支付命令，
      或為其他相類之行為者，與催告有同一之效力。」、「遲
      延之債務，以支付金錢為標的者，債權人得請求依法定利
      率計算之遲延利息。」民法第229 條第2 項及第233 條第
      1 項前段分別有明文。從而，原告丙○○依侵權行為之法
      律關係請求被告給付156,063 元，及其中150,000 元部分
      ，自刑事附帶民事訴訟起訴狀繕本送達之翌日即93 年7月
      31日起，另6,063 元部分，自民事更正起訴狀繕本送達之
      翌日即94年10月4 日起，均至清償日止，按年息百分之五
      計算之利息；原告乙○○依侵權行為之法律關係請求被告
      給付50,000元及自刑事附帶民事訴訟起訴狀繕本送達之翌
      日即93年7 月31日起至清償日止按年息百分之五計算之利
      息部分，均為有理由，應予准許。逾上開範圍之請求為無
      理由，應予駁回。
    (六)兩造均陳明願供擔保，聲請宣告假執行暨免為假執行。經
      核本件所命被告給付之金額即原告勝訴部分未逾500,000
      元，應依職權宣告假執行，並就被告聲請免為假執行部分
      ，酌定相當之擔保金額宣告之。原告其餘假執行之聲請，
      因訴之駁回而失所附麗，不予准許。
四、結論：本件原告之訴均為一部有理由，一部無理由，依民事
    訴訟法第385 條第1 項前段、第79條、第85條第1 項但書、
    第389 條第1 項第5 款、第392 條第2 項，判決如主文。
中　　華　　民　　國　　94　　年　　11　　月　　29　　日
                  民事第三庭  法　官　林望民
以上正本係照原本作成
如對本判決上訴，須於判決送達後20日內向本院提出上訴狀
中　　華　　民　　國　　94　　年　　11　　月　　29　　日
                    　　　　　書記官　曾建中
